【裁判字號】    89,上易,1962
【裁判日期】    891214
【裁判案由】    傷害
【裁判全文】
臺灣高等法院臺南分院刑事判決             八十九年度上易字第一九六二號   Ｇ
      上  訴  人  臺灣臺南地方法院檢察署檢察官
      上  訴  人
      即  被  告  乙  ○  ○
      被      告  丁  ○  ○
      共      同
      選任辯護人  王  成  彬
右上訴人因被告等傷害案件，不服臺灣臺南地方法院八十九年度易字第五八四號中華
民國八十九年十月三日第一審判決（起訴案號：臺灣臺南地方法院檢察署八十九年度
偵字第三九七號），提起上訴，本院判決如左：
      主      文
上訴駁回。
      事      實
一、緣丁○○與甲○○係兄弟，丙○○○與乙○○分別為丁○○之妻與子。丁○○與
    甲○○於民國（下同）八十八年六月二十四日在歸仁鄉沙崙村二人父親墳前祭拜
    ，甲○○與丁○○因家庭糾紛發生爭執，乙○○見狀，即趨前欲與甲○○理論，
    惟因地勢崎嶇，不慎跌倒在地，甲○○遂上前與乙○○二人，相互基於傷害之故
    意徒手互毆對方（甲○○傷害乙○○部分未據告訴），致甲○○受有前胸挫傷瘀
    血三‧五公分╳三公分、頭皮腫脹一‧五公分╳一‧五公分、後背挫傷瘀血約十
    三公分╳十一公分、左大腿挫傷瘀血二公分╳一公分及左臉頰挫傷等四處傷害。
二、案經甲○○訴由台灣台南地方法院檢察署檢察官偵查起訴。
      理      由
一、訊據上訴人即被告乙○○否認有動手打告訴人甲○○，辯稱：當時其跌倒在地，
    被壓在地上無法動手打甲○○，縱掙扎間致告訴人受有微傷亦乃正當防衛云云。
    經查：(1)被告乙○○與告訴人互毆，致告訴人受有前胸挫傷瘀血三‧五公分╳三
    公分、頭皮腫脹一‧五公分╳一‧五公分、後背挫傷瘀血約十三公分╳十一公分
    、左大腿挫傷瘀血二公分╳一公分及左臉頰挫傷等傷害等情，業據告訴人於原審
    偵審中指訴歷歷，核與證人即當時亦在現場之張青年於原審調查時結證稱：「當
    天看到時，兩人已經在地上，乙○○在下，甲○○在上。」等語（參見原審八十
    九年五月二十五日訊問筆錄），及證人楊元養於原審調查時結證稱：「看到乙○○與甲○○倒在地上，丙○○○要拉乙○○起來，起來後就沒有再打架。」（參
    見原審八十九年四月二十五日訊問筆錄）等語相符，並有甲○○受傷之達仁外科
    診所八十八年六月三十日診斷證明書一份在卷可稽，堪認當天被告乙○○確與告
    訴人於地上扭打互毆，致告訴人受有前開傷害。(2)按對於現時不法之侵害為正當
    防衛，以阻止侵害之繼續發生為已足，本件被告乙○○若僅單純欲防衛告訴人之
    徒手攻擊，則其防衛目標當以告訴人藉以傷害之手部為首要，告訴人所受傷勢亦
    應集中於手部為是，惟查告訴人所受傷勢分佈於頭部、背部及腿部等處，唯獨未
    及於手部，從而，堪認被告當日並非出於正當防衛之意而還手致傷害告訴人。被
    告辯稱其還手之舉係正當防衛云云，尚不足採。被告犯行明確，堪以認定。
二、核被告所為係犯刑法第二百七十七條第一項之傷害罪。原審就被告乙○○部份適
    用刑法第二百七十七條第一項、第四十一條，罰金罰鍰提高標準條例第一條前段
    、第二條，審酌被告乙○○尚無犯罪前科，有被告全國前案紀錄表一份在卷可稽
    、犯罪結果影響非鉅、犯罪後態度等一切情狀，量處拘役三十日，並諭知如易科
    罰金以三百元折算一日之折算標準，核其認事用法俱無不合，量刑亦稱妥適，檢
    察官依告訴人請求上訴意旨，指摘原判決量刑過輕云云，被告上訴意旨否認犯罪
    云云，均無理由，應予駁回。
三、公訴意旨另以：被告丁○○與丙○○○與被告乙○○共同傷害告訴人，使告訴人
    受有前開傷害，因認被告丁○○與丙○○○亦共同涉有刑法第二百七十七條第一
    項之傷害罪云云。惟按犯罪事實，應依證據認定之，無證據不得推定其犯罪事實
    ，又不能證明被告犯罪者，應諭知無罪之判決，刑事訴訟法第一百五十四條、第
    三百零一條第一項分別定有明文。公訴意旨認被告丁○○與丙○○○二人涉有刑
    法第二百七十七條第一項之傷害罪，無非以告訴人之指訴與前開診斷證明書為據
    ，訊據被告丁○○與丙○○○二人均否認涉有傷害罪嫌，均辯稱：伊等見被告乙○○與告訴人發生爭執，前去欲拉開告訴人勸架，並無毆打告訴人等語。經查：
    (1)被告丙○○○當日係欲拉被告乙○○起來等情，業據證人楊元養於原審調查時
      結證明確（參前開四月二十五日訊問筆錄），且依常理而言，若被告丁○○與
      丙○○○若均有出手毆打告訴人，則以被告乙○○僅二十七歲，正值年輕力壯
      之際，合被告丁○○及丙○○○三人之力，毆打已屆齡五十四歲之告訴人，告
      訴人焉能只受有前開五處傷害？從而被告丁○○及丙○○○辯稱僅係勸架，並
      未毆打告訴人等語，尚非毫無可採。(2)證人楊英拔與楊正商於原審調查時雖均
      證稱被告丁○○與丙○○○二人亦有出手毆打告訴人云云，惟證人張青年於原
      審調查時結證稱：「有看到楊英拔拿一支竹子在打人。」等語（參見原審八十
      九年五月二十五日訊問筆錄），堪信證人楊英拔曾介入本次糾紛，且證人楊英
      拔與楊正商與被告丁○○及告訴人均係兄妹，前因遺產分配，兄妹間曾有爭執
      等情，業據被告丁○○於原審調查時陳明在案，證人楊英拔與楊正商二人復因
      與被告具有二親等血親關係，無庸具結，無需擔負刑法偽證罪罪責，是以其二
      人之證詞是否有偏頗被告或告訴人之任何一方，即非無疑。尚難僅以該二人之
      證詞即對被告丁○○及丙○○○為不利之認定。綜上所述，參互印證，本件依
      調查所得證據尚不足證明被告丁○○與丙○○○二人確有公訴人所指傷害之犯
      行，此外復查無其他積極證據足資證明被告二人涉有本件傷害犯行，應認不能
      證明被告丁○○與丙○○○二人犯罪。
四、原審就被告丁○○與丙○○○二人被訴傷害部份為無罪之諭知核無不合，公訴人
    依告訴人請求仍執前詞，指摘原判決不當云云，亦無理由應併予駁回。
據上論斷，應依刑事訴訟法第三百六十八條，判決如主文。
本案經檢察官劉榮堂到庭執行職務。
中    華    民    國      八十九      年      十二      月      十四    日
                                  臺灣高等法院臺南分院刑事第二庭
                                      審判長法官  游    明    仁
                                            法官  陳    清    溪
                                            法官  蘇    重    信
右正本證明與原本無異。
不得上訴。
                                      法院書記官  李    珍    鳳
中    華    民    國      八十九      年      十二      月     十八     日
附錄本判決論罪科刑法條：
刑法第二百七十七條第一項：傷害人之身體或健康者，處三年以下有期徒刑，拘役或
                          一千元以下罰金。


司法院資訊處製作；財團法人民間司法改革基金會備份。
